臺灣高雄地方法院民事判決　　九十一年度勞訴字第八號
　　原　　　告　　甲○○
　　兼法定代理人　丙○○
　　被　　　告　　八峰企業有限公司
　　法定代理人　　乙○○
右當事人間請求給付喪葬補助費等事件，本院判決如左：
    主    文
原告之訴及假執行之聲請均駁回。
訴訟費用由原告負擔。
    事    實
甲、原告方面：
  一、聲明：
    (1)、被告應給付原告新台幣（下同）一百二十九萬六千元及自起訴狀繕本送達之
        翌日起至清償日止按年息百分之五計算之利息。
    (2)、願供擔保請准為假執行之宣告。
  二、陳述：
    (1)、緣訴外人黃慶超係原告丙○○之配偶、原告甲○○之父親，而其自民國八十
        二年一月十二日起即受僱於被告工作，嗣至八十九年一月一日下午，訴外人
        黃慶超於被告所承包之工作場工作中乃因遭遇職業傷害而告死亡，而被告除
        代伊等向勞工保險局請領死亡給付金外，對於雇主應依勞動基準法第五十九
        條第四款規定給付五個月平均工資喪葬補助費及四十個月平均工資之死亡補
        償金則分文未付，而訴外人黃慶超自受僱時起之任職月薪均為二萬八千八百
        元，則被告依上開勞基法之規定自應給付伊等喪葬補助費十四萬四千元、死
        亡補償金一百十五萬二千元，且縱認訴外人黃慶超並非因職業災害身故，惟
        依被告之法定代理人乙○○於審理中所述，其既熟知訴外人黃慶超有飲酒多
        量，且大兒子逝世後酒量更予倍增，其竟於案發當日下午一時四十五分許發
        現訴外人黃慶超身體不適，走路有顛跛現象時，卻未將之立刻送醫，於遲延
        急救時機長達三個小時以上始於同日下午四時三十分甚至五時送醫，其嚴重
        耽誤急救時機，導致訴外人黃慶超送往小港醫院時已無生命跡象，被告之法
        定代理人乙○○於此亦應負過失致死之責任，而訴外人乙○○既係被告之法
        定代理人，依舉重明輕之法理，被告自應依民法第一百八十八條規定與其法
        定代理人乙○○連帶負損害賠償之責，其亦應賠付伊等與上開補償金額相同
        之精神慰撫金一百二十九萬六千元，為此乃依勞動基準法第五十九條第四款
        或民法第一百八十八條、第一百九十四條規定，請求判令被告應給付如聲明
        所示之金額及其遲延利息。
　　(2)、按勞工保險被保險人因執行職務而致傷病審查準則第二十一條規定，被保險
　　　　人於作業中，因工作當場促發疾病，而該項疾病之促發與作業有相當因果關
　　　　係者，即視為職業病，而本件訴外人黃慶超經送醫死亡前，依證人邱進福、
        陳國禎及被告法定代理人乙○○於警訊中所述，訴外人黃慶超係在工作時發
        生異狀，故其嗣後因腦溢血死亡，顯然係因工作而導致腦溢血病發，訴外人
        黃慶超之死因顯係因職業上之原因引起而應屬職業傷害，且另高雄市政府警
        察局小港分局司法警察處理變死案件初步報告表中亦已明確記載「黃慶超因
        『工作時』感身體不適經送小港醫院急救後死亡」等語，更可明證訴外人黃
        慶超之死因與工作具有因果關係，而被告對於訴外人黃慶超之死因雖一再諉
        稱係因其在案發當日酗酒過量，故而發生「腦溢血」現象而非職業災害云云
        ，惟被告早在八十九年七月十日寄予勞工保險局之函文中即明白記載「五、
        黃君當日上工，身體情況良好，與同事有說有笑，上午上工還拿檳榔給本人
        ，相當良好。六、未曾說過身體不適，且一月一日作中庭防水，天氣與場地
        皆良好，而與平常工作容量、時間皆相同，早上八點上班至下午十七點下班
        ，當日皆無異樣，且從未聽說有心血管疾病就醫情形」等語，其於案發當時
        不但沒有關於訴外人黃慶超在案發當日有喝酒之任何描述，反而稱讚其「身
        體情況良好，當日皆無異樣」，故被告於本件誣稱訴外人黃慶超之死因係「
        飲酒過多」云云，顯係為規避賠償責任之託辭，是訴外人黃慶超之所以會「
        腦溢血」死亡，自應係被告所提供工作場所之安全與衛生設備等不當之職業
        上原因所致而應屬「職業傷害」甚明，被告所辯自無足採。
  三、證據：提出戶籍謄本、台灣高雄地方法院檢察署相驗屍體證明書、勞工保險局
            九十保給字第六○五一一一七號函、勞工保險被保險人投保資料表等件
            為證。
乙、被告方面：
  一、聲明：求為判決
      (1)、駁回原告之訴。
      (2)、如受不利之判決願供擔保免為假執行之宣告。
  二、陳述：
      訴外人黃慶超自受僱於伊處工作以來一向開朗，嗣因其長子於八十八年十一月
      間因車禍死亡，其從此即憂鬱悶悶不樂，而其原即存有每日午餐喝一瓶啤酒之
      習慣，自其長子死亡後酒量即有增加之現象，且其於八十七年間並因頸部腫瘤
      而為住院開刀，而事發當日乃係於高雄市○○區○○路一興建中之大樓中庭作
      防水工程，當天氣溫約為攝氏二十六度，工作中甚為舒服，而訴外人黃慶超於
      當日上午工作正常，下午其乃較正常工作時間一點半晚到工作場地，而其進入
      場地時即已發生走路顛跛之現象，同仁即勸其中午酒喝太多的話不要工作去休
      息即可，並將之安排在牆角邊休息，嗣至當日下午四時三十分許，同仁因發現
      其有異狀即緊急將之送醫，嗣經診斷始知其乃因自主性腦膜蜘蛛網破裂而死亡
      ，經勞工保險局醫生群判斷其死因與工作並無因果關係而非職業災害所造成，
      而原告丙○○在其子即原告甲○○六歲時即因涉犯詐欺案遭通緝離家出走不知
      去向，其於長子及訴外人黃慶超死亡情形均為不知，嗣乃經訴外人黃慶超之兄
      透過其北港之親戚轉知有百萬元可領，其始於訴外人黃慶超死亡五個月後才出
      現，而伊之法定代理人為保護輕微智障之原告甲○○之日後生活，乃函知勞工
      保險局對之作保護措施，詎原告丙○○竟騙其子甲○○同至台北勞保局將訴外
      人黃慶超死亡之勞保安葬費及死亡給付金全部領走，並即將原告甲○○送至水
      電行當學徒而復不知去處，今訴外人黃慶超既係因自主性疾病而非職業災害之
      原因死亡，伊對此本無須負何勞基法上之僱主責任，原告請求自屬無據。
  三、證據：提出台灣高雄地方法院檢察署相驗屍體證明書、勞工保險局八九保給字
            第六０四三００六、六０八０七二八、六０四三０八三、六０四三一四
            四號書函、九十保給字第六０五一一一七號函、台壽團體保險保險單、
            台灣人壽保險股份有限公司身故給付通知書、高雄市立小港醫院醫療費
            用收據、病危通知單、明台產物保險股份有限公司僱主意外責任保險單
            、支票、收據、證明書、台灣省立台北醫院診斷證明書等件為證，並聲
            請訊問證人陳國禎、邱進福。
丙、本院依職權調閱台灣高雄地方法院檢察署八十九年度相字第三四號卷宗，並函勞
    工保險局調取黃慶超死亡給付案全部資料。
    理      由
一、按訴狀送達後，原告不得將原訴變更或追加他訴，但有被告同意、請求之基礎事
    實同一或不甚礙被告之防禦及訴訟之終結等情形者，不在此限，民事訴訟法第二
    百五十五條定有明文。本件原告原依勞動基準法第五十九條第四款之規定請求被
    告給付喪葬補助費及死亡補償等二項費用，而其於本件言詞辯論終結前乃以被告
    之法定代理人嚴重耽誤急救時機而應負過失致死責任，被告依民法第一百八十八
    條之規定應連帶負損害賠償之責，而以選擇合併追加或依民法第一百九十四條規
    定請求被告應賠付同額之精神慰撫金者，今此二訴訟標的既均源於訴外人黃慶超
    死亡之同一基礎原因事實（實體上有無理由不論），原告以請求之基礎事實同一
    而於訴狀送達後追加他訴，其追加於法尚屬有據，自應予以准許，合先敘明。
二、本件原告主張伊等之夫或父即訴外人黃慶超原受僱於被告公司工作，嗣其於上開
    在被告所承包之工作場中工作時乃因遭遇職業傷害而告死亡，而被告對其雇主應
    依勞動基準法第五十九條第四款規定給付之喪葬補助費十四萬四千元及死亡補償
    金一百十五萬二千元乃均拒不給付，迭經追索亦均無效，另依被告之法定代理人
    乙○○於審理中所述，其原即熟知訴外人黃慶超有飲酒過量之現象，惟其於案發
    當日下午一時四十五分許發現訴外人黃慶超身體不適後卻未將之立刻送醫，於遲
    延急救時機長達三個小時以上後始於同日下午四時三十分將之送醫，其嚴重耽誤
    急救時機而致訴外人黃慶超送往小港醫院時已無生命跡象，於此其自應負過失致
    死之責任，而訴外人乙○○既係被告之法定代理人，被告自應依民法第一百八十
    八條規定連帶負損害賠償之責，其亦應賠付伊等與上開補償金同額之精神慰撫金
    ，為此乃依勞動基準法第五十九條第四款或民法第一百八十八條、第一百九十四
    條規定，請求被告應給付一百二十九萬六千元及其遲延利息等語，被告則以訴外
    人黃慶超自其長子因車禍死亡後即憂鬱不樂，而其原即存有每日午餐喝一瓶啤酒
    之習慣亦因此有增加之現象，且其於八十七年間亦因頸部腫瘤住院開刀，而事發
    當日係於一興建中之大樓中庭作防水工程，當天氣溫甚為舒服，而訴外人黃慶超
    於當日上午工作正常，惟其於下午遲到後進入工作場地時即有走路顛跛之現象，
    經同仁勸以中午酒喝太多不要工作，並即將之安排在牆角休息，嗣至當日下午四
    時三十分許，經同仁發現其有異狀而緊急將之送醫，嗣經診斷後始知其係因自主
    性腦膜蜘蛛網破裂而告死亡，而勞工保險局醫生群於伊代為申請死亡給付時亦據
    此判斷其死因與工作無因果關係而非職業災害所造成，今訴外人黃慶超既係因自
    主性疾病而非職業災害之原因死亡，伊對此本無須負何勞基法上之僱主責任，原
    告所為上開請求自屬無據等語置辯。
二、本件原告主張原告丙○○、甲○○之夫或父即訴外人黃慶超原係自八十二年一月
    十二日起即受僱於被告處工作，嗣其於上開時日乃在被告所承包之工作場中工作
    時因身體不適經同仁予以送醫而仍不治死亡之事實，此有戶籍謄本、台灣高雄地
    方法院檢察署相驗屍體證明書、勞工保險被保險人投保資料表等件在卷可稽，被
    告於此固不爭執而堪信原告此部分之主張為真實，惟被告則另以前揭情詞置辯，
    經查：
    (1)、按勞工因遭遇職業災害而致死亡，雇主固應依勞動基準法第五十九條之規定
        給付該條所列各款之災害補償，惟勞動基準法就此「職業災害」並未加以定
        義，一般均比照勞工安全衛生法第二條第四款對於職業災害定義之規定，即
        勞工就業場所之建築物、設備、原料、材料、化學物品、氣體、蒸氣、粉塵
        等或作業活動及其他職業上原因引起之勞工疾病、傷害、殘廢或死亡為職業
        災害，亦即職災者應係指勞工於執行其業務上之工作時，因工作之意外事故
        ，而致使工人發生死亡、殘廢、傷害或疾病之災害，是其解釋上，須勞工因
        就業場所或作業活動及職業上原因所造成之傷害，且此傷害必須與勞工所擔
        任之「業務」間有密接之相當因果關係即須係被認定為業務內在或通常伴隨
        之潛在危險現實化存在始可，即造成職業災害之原因須雇主可得控制之危害
        始有適用，若危險發生之原因非雇主可控制之因素所致，則不宜過份擴張職
        業災害認定之範圍，否則無異加重雇主之責任而減少企業之競爭力（最高法
        院七十八年度台上字第三七一號、臺灣高等法院八十六年度勞上字第三六號
        、八十七年度勞上字第五號判決意旨參照）。經查，訴外人黃慶超於上開時
        日係因疑似動脈瘤破裂所致之蜘蛛膜下腔及腦幹出血送醫，惟其於到院時即
        已無生命跡象乙節，此有高雄市立小港醫院九一高醫港秘字第四五五號函所
        附病歷及台灣高雄地方法院檢察署相驗屍體證明書在卷可稽等件在卷可稽，
        而訴外人黃慶超於事發當日係在高雄市○○路一七九號日安營造之台糖工地
        一樓作防漏工作，亦經證人陳國禎、邱進福於警訊及本院審理中證述在卷，
        並經本院調閱台灣高雄地方法院檢察署八十九年度相字第三四號卷宗查明無
        訛，是訴外人黃慶超受僱於被告所從事者既僅為營造工地之防漏工程，其雇
        主對其所負之責任自僅應為就業場所及設備、材料等之安全維護工作，而訴
        外人黃慶超發生致死之原因乃為動脈瘤破裂所致之蜘蛛膜下腔及腦幹出血，
        且其發生身體不適之情形亦係剛甫工作之際，則此自主性原因之腦溢血情況
        顯與其施作防漏工程就業場所之建築物、設備、原料、材料、化學物品、氣
        體、蒸氣、粉塵等或其作業活動及職業上之原因無關，且亦非雇主即被告可
        得控制之危害所致之意外事故，而此腦溢血之結果與施作防漏工作之作業活
        動間亦非業務內在或通常伴隨之潛在危險，其間並無密接之相當因果關係存
        在，而原告於訴外人黃慶超腦溢血之肇致原因是否係因其從事防漏工作所致
        ，或係其他因執行業務場所、作業活動及職業上原因所造成之事實復未舉證
        以實其說，訴外人黃慶超因腦溢血而發生致死之結果，自非因遭遇職業災害
        而致甚明，原告主張訴外人黃慶超係因職業災害而致死亡云云自無足採。至
        原告雖執引「勞工保險被保險人因執行職務而致傷病審查準則」第二十一條
        規定主張被保險人於作業中因工作當場促發疾病者即視為職業病而認訴外人
        黃慶超係因職業病死亡云云，然該審查準則係依勞工保險條例第三十四條第
        二項規定訂定之，而勞動基準法第五十九條有關雇主應負之職業災害補償與
        勞工保險條例第三十四條第一項之勞工保險局應給付勞工職業傷害補償或職
        業病補償之適用範圍、給付義務人、有關職業災害與職業傷害之定義均不相
        同，且勞動基準法及勞工安全衛生法係在規範資方即雇主之責任，而勞工保
        險條例係在規定保險人即勞工保險局對被保險人之勞工有關勞保給付之範圍
        ，其兩者之立法目的本不相同，則在認定是否構成職業災害，自應參酌勞工
        安全衛生法或其他相關法規之定義為之而不受勞工保險條例所衍生之上開審
        查準則之拘束，附此敘明。
    (2)、末查，訴外人黃慶超原即有喝酒之習慣，其係於八十九年一月一日返家用完
        午飯後始於同日下午一時三十分許回到上開工地開工，而被告之法定代理人
        乙○○在巡視工作進度時因發現其走路不穩好像喝醉酒之樣子，其即叫訴外
        人黃慶超至工地中庭旁樓梯處休息，嗣至同日下午四時三十分許經訴外人邱
        進福發現其有流鼻血跡象而通知工頭即訴外人陳國禎將之送醫等情，此經證
        人陳國禎、邱進福於警訊及本院審理中證述在卷，並經本院調閱台灣高雄地
        方法院檢察署八十九年度相字第三四號卷宗查明無訛，是被告之法定代理人
        乙○○於到場巡視工地時，因見訴外人黃慶超有走路不穩現象即已令之不用
        工作而至旁邊休息，而訴外人黃慶超既有喝酒習慣，且其於當場亦未告知其
        非醉酒而係身體不適，則被告之法定代理人乙○○於見其受僱人身體有異之
        情下即令之停工休息，其自已盡其保護受僱人安全之法律義務，而其對之亦
        無何故意或過失不法侵害其身體或健康之行為，亦未故意以背俗之方法對之
        加以損害，被告之法定代理人乙○○對於訴外人黃慶超之死亡自無何侵權行
        為可言，況民法第一百八十八條所定之僱用人責任，其規範對象係受僱人因
        執行職務所為之侵權行為，今訴外人乙○○既係被告之法定代理人而非為之
        服勞務並受其監督之受僱人，則縱被告之法定代理人有侵害他人權利之行為
        ，被告亦非得依該條文之規定而應負連帶賠償之責任者，原告主張被告應依
        民法第一百八十八條之規定而與其法定代理人連帶負損害賠償責任云云自屬
        無據。
    綜上所述，訴外人黃慶超係因自發性之腦溢血而非因遭遇職業災害而致死亡，且
    被告之法定代理人對於訴外人黃慶超之死亡亦無任何侵權行為及應由被告依民法
    第一百八十八條規定與之負連帶賠償責任之情者，從而本件原告依勞動基準法第
    五十九條第四款規定或民法第一百八十八條、第一百九十四條規，請求被告應給
    付其等一百二十九萬六千元及其遲延利息云云，依法洵屬無據，自應予以駁回，
    而原告之訴既經駁回，其假執行之聲請即失所附，亦應併予駁回。
三、本件為判決基礎之法律關係已臻明確，兩造其餘之攻擊防禦方法核與判決結果不
    生影響，毋庸一一論列，併此敘明。
四、據上論結，本件原告之訴為無理由，合依民事訴訟法第七十八條，判決如主文。
中　　　華　　　民　　　國　　九十一　　年　　　五　　　月　　二十二 　 日
                              臺灣高雄地方法院民事勞工法庭
~B法　官　黃　宏　欽
右為正本係照原本作成。
如不服本判決，應於判決送達後廿日內，向本院提出上訴狀並表明上訴理由，如於本判決
宣示後送達前提起上訴者，應於判決送達後十日內補提上訴理由書（須附繕本）。
中　　　華　　　民　　　國　　九十一　　年　　　五　　　月　　 二十二　　 日
~B法院書記官　史華齡
